【裁判字號】    97,聲更,2
【裁判日期】    971215
【裁判案由】    停止強制執行
【裁判全文】
臺灣苗栗地方法院民事裁定               97年度聲更字第2號
聲  請  人  乙○○○
            甲○○
相  對  人  苗栗縣政府
上列當事人間因停止強制執行事件，本院裁定如下：
    主  文
本件移送臺灣高等法院臺中分院。
    理  由
一、按訴訟之全部或一部，法院認為無管轄權者，依原告聲請或
    依職權以裁定移送其管轄法院，民事訴訟法第28條第1 項定
    有明文。
二、本件聲請人聲請意旨略以：相對人請求返還土地、拆屋還地
    等強制執行事件，聲請人前依強制執行法第14條規定，具狀
    提起債務人異議之訴，雖經本院96年度訴字第247 號判決駁
    回聲請人之訴，復經臺灣高等法院臺中分院以97年度上易字
    第101 號判決駁回聲請人之上訴，惟聲請人已依法對臺灣高
    等法院臺中分院97年度上易字第101 號確定判決提起再審之
    訴（即該院97年度再易字第48號債務人異議之訴事件，現由
    該院松股審理中），而本院93年度執字第9883號強制執行拆
    屋還地事件，一旦拆毀執行標的物之樓房一角，將影響房屋
    結構，甚至倒塌，勢難回復原狀，為此聲請人願供擔保，請
    准予裁定停止本院93年度執字第9883號之執行程序等語。
三、本院97年度聲字第306 號裁定略以：聲請人對臺灣高等法院
    臺中分院97年度上易字第101 號確定判決，向該院提起再審
    之訴，並向本院聲請裁定停止強制執行程序，查惟有受理再
    審之訴之臺灣高等法院臺中分院，方有此裁定之權，聲請人
    之聲請，與法不合，非有理由；又強制執行法第18條第2 項
    所定再審之訴，係指對於為執行名義之確定判決所提起者而
    言，聲請人據以主張再審之訴，係對異議之訴聲請再審，此
    亦與強制執行法第18條第2 項規定不符，是聲請人之聲請非
    有理由，應予駁回等語。
四、臺灣高等法院臺中分院以97年度抗字第481 號裁定廢棄上開
    本院97年度聲字第306 號裁定，理由略以：「按有回復原狀
    之聲請，或提起再審或異議之訴，或對於和解為繼續審判之
    請求，或提起宣告調解無效之訴、撤銷調解之訴，或對於許
    可強制執行之裁定提起抗告時，法院因必要情形或依聲請定
    相當並確實之擔保，得為停止強制執行之裁定，強制執行法
    第18條第2 項定有明文。惟該條規定所謂之法院，係指受理
    回復原狀之聲請、再審或異議之訴等之受訴法院在內，其他
    法院及執行法院因無法瞭解判斷有無停止強制執行之必要及
    應否命供擔保，均無此項裁定停止強制執行之權（最高法院
    22年抗字第303 號判例、89年度臺抗字第105 號裁定意旨參
    照）。又「依本法第18條第2 項裁定停止執行之權，惟審判
    法院有之，執行法院並無此項權限」，辦理強制執行應行注
    意事項第9 點第4 項亦定有明文。換言之，依強制執行法第
    18 條 第2 項規定，惟受理再審之訴之法院有裁定停止執行
    之權（最高法院91年臺抗第432 號裁定意旨參照）。經查：
    抗告人（按：即本件聲請人，下同）對本院97年度上易字第
    101 號確定判決依民事訴訟法第499 條第1 項規定，於97年
    8 月25日具狀向管轄法院即本院提起再審之訴，有抗告人檢
    附之民事再審起訴狀在卷足據（按即本院97年度再易字第48
    號債務人異議之訴事件，現由本院松股審理中），抗告人據
    此為由，復向原審法院聲請裁定停止強制執行程序，然揆諸
    首揭說明，惟有審判法院即受理再審之訴之本院有裁定停止
    執行之權，原審法院非再審管轄法院，自無此裁定之權限，
    宜將之移送於有管轄權之本院，乃原審未遑注意及此，遽將
    抗告人之聲請駁回，自有未合。抗告意旨雖未指摘及此，仍
    應認其抗告為有理由。爰廢棄原裁定，由原審另為妥適處理
    」等語，因此本院對本件聲請並無管轄權，應移送受理再審
    之訴之臺灣高等法院臺中分院，爰依首揭法律裁定如主文。
中    華    民    國    97    年    12    月    15    日
                  民事庭法  官  伍偉華
以上正本係照原本作成。
如不服本裁定應於送達後10日內向本院提出抗告狀，並繳納抗告
費新臺幣1,000元。
                        書記官  黎東成
中    華    民    國    97    年    12    月    15    日


司法院資訊處製作；財團法人民間司法改革基金會備份。
